【裁判字號】    99,訴,121
【裁判日期】    990212
【裁判案由】    毒品危害防制條例
【裁判全文】
臺灣板橋地方法院刑事判決               99年度訴字第121號
公  訴  人  臺灣板橋地方法院檢察署檢察官
被      告  甲○○
上列被告因違反毒品危害防制條例案件，經檢察官提起公訴（98
年度毒偵字第8541號），被告於準備程序進行中為有罪陳述，經
告知簡式審判程序之旨，並聽取當事人之意見後，經本院合議庭
裁定由受命法官獨任進行簡式審判程序，判決如下：
    主  文
甲○○施用第一級毒品，處有期徒刑捌月。扣案如附表編號一、
二所示之第一、二級毒品（含袋），均沒收銷燬之；扣案如附表
編號三所示之吸食器壹組，沒收之。
    事  實
一、甲○○前因犯以下施用毒品等罪，除經執行(一)所示之觀察勒
    戒外，下列至(二)、(三)所示之罪之有期徒刑，均經判決確定，
    並已執行完畢（於本案不構成累犯之前科）：
  (一)前因於民國87年間施用第二級毒品，經臺灣臺北地方法院於
    87年9 月7 日以該院87年度毒聲字第896 號刑事裁定送勒戒
    處所施以觀察、勒戒後，因認無繼續施用毒品之傾向，於87
    年9 月24日釋放出所執行完畢，並經臺灣臺北地方法院檢察
    署檢察官以該署87年度偵字第18751 號檢察官不起訴處分書
    為不起訴之處分確定（初犯）。
  (二)復於出所後，又因施用第二級毒品，經臺灣臺北地方法院於
    88年6 月4 日以該院88年度毒聲字第1362號刑事裁定送勒戒
    處所施以觀察、勒戒後，因認無繼續施用毒品之傾向，於88
    年7 月12日釋放出所執行完畢，並經臺灣臺北地方法院檢察
    署檢察官以該署88年度偵字第2787號檢察官不起訴處分書為
    不起訴之處分確定（二犯，初犯觀察勒戒後，五年內再犯）
    。
  (三)詎於出所後，即因犯連續施用第二級毒品罪，經臺灣臺北地
    方法院88年9 月27日以該院88年度毒聲字第2394號裁定令入
    戒治處所施以強制戒治，經入所執行後，於89年5 月15日停
    止強制戒治出所，並付保護管束，於89年9 月22日保護管束
    期滿；而其上開施用毒品犯行，並由臺灣臺北地方法院以該
    院89年度北簡字第99號刑事簡易判決判處有期徒刑六月，如
    易科罰金，以銀元三百元折算一日，經撤回上訴後，於90年
    11月26日確定，於91年5 月24日易科罰金執行完畢（三犯，
    初犯觀察勒戒後，五年內再犯；不構成累犯）。
  (四)又因於98年7 月14日為警採尿時起回溯一至五天之某時許，
    犯施用第二級毒品罪，經本院以98年度簡字第7050號刑事簡
    易判決判處有期徒刑三月，如易科罰金，以新臺幣一千元折
    算一日，於98年11月2 日確定，於99年1 月12日易科罰金執
    行完畢（四犯，初犯觀察勒戒後，五年內已經二犯，於該五
    年後再犯；不構成累犯）。
二、甲○○因上開施用毒品犯行，經執行觀察勒戒，並經偵審程
    序，已明知海洛因及甲基安非他命，係經毒品危害防制條例
    分列為第一、二級毒品，不得持以施用，惟仍不能戒除施用
    毒品之惡習，竟又基於施用第一級毒品海洛因及第二級毒品
    甲基安非他命之意，於98年11月11日晚間6 時許，在其當時
    位於臺北縣中和市○○路○ 段299 號6 樓之7 之住處內，同
    時施用第一級毒品海洛因及第二級毒品甲基安非他命（五犯
    ，初犯觀察勒戒後，五年內已經二犯後，於該五年後再犯）
    。嗣於翌日（即12日）凌晨3 時10分許，因警據報前往上開
    住處查緝後，當場查獲甲○○，並扣得如附表所示之第一級
    毒品海洛因二包、第二級毒品甲基安非他命六包及吸食器一
    組，而其於查獲當日經警所採之尿液經送檢驗結果呈嗎啡、
    甲基安非他命陽性反應，始查知上情。
三、案經臺北縣政府警察局新莊分局報告臺灣板橋地方法院檢察
    署檢察官偵查起訴
    理  由
一、本案被告甲○○所犯係死刑、無期徒刑或最輕本刑為三年以
    上有期徒刑以外之罪，於本院準備程序進行中，被告先就被
    訴事實為有罪之陳述，經本院告知簡式審判程序之旨，並聽
    取公訴人、被告之意見後，由本院合議庭依刑事訴訟法第27
    3 條之1 第1 項定，裁定由受命法官獨任進行簡式審判程序
    。
二、被告甲○○就其於事實欄二所示時間，同時施用第一級毒品
    海洛因及第二級甲基安非他命之事實，經被告於本院審理中
    坦承不諱，且被告於上開時間經警採集之尿液，經送台灣檢
    驗科技股份有限公司以酵素免疫分析法為初步檢驗，並以氣
    相層析質譜儀法為確認檢驗後，呈嗎啡及安非他命類陽性反
    應，有臺北縣政府警察局新莊分局偵辦煙毒、麻醉藥品案及
    移送人姓名及代碼對照表、臺灣檢驗科技股份有限公司濫用
    藥物檢驗報告（編號：UL/2009 /B0313號）等各一份在卷可
    查。查以，酵素免疫分析法屬免疫學分析原理，當其他藥物
    化學結構相近才可能引起偽陽性；氣相層析質譜儀法則係目
    前確認藥物篩檢結果時最常採用之確認方法，在良好的操作
    條件下，以氣相層析質譜儀作藥物及其代謝物之定性及定量
    分析，幾乎不會有偽陽性反應產生，行政院衛生署管制藥品
    管理局92年6 月20日管檢字第0920004713號函函述甚明，是
    本件上開檢驗報告結果，應屬精確而堪採信。次查，海洛因
    係嗎啡經化學合成之半人工合成品，其藥（毒）性高於嗎啡
    ，經吸食或注射進入人體，藉由人體代謝系統之新陳代謝，
    分解成藥（毒）性較低之嗎啡、以及含有少量6-乙醯可待因
    、可待因等雜質，而由尿液排出人體，故可於尿液中檢驗出
    嗎啡、可待因等成分等情，此有憲兵司令部79年6 月1 日（
    79）鑑驗字第0273號函、80年6 月17日（80）鑑驗字第2815
    號函、法務部調查局80年3 月28日（80）發技1 字第1898號
    函、行政院衛生署管制藥品管理局以91年12月27日管檢字第
    121513號函可參。又服用海洛因後，尿液可檢出嗎啡最長時
    間，與服用劑量、服用頻率、服用方式、飲用水量多寡、個
    人體質及代謝情況等因素有關，依個案而異。復依文獻Clar
    -ke's Isolation and Identification of Drugs 第二版記
    述，海洛因服用後於24小時內，經由尿液排出之量可能達施
    用劑量之百分之八十，另Michael L.Smith 等人針對不同受
    試者，以注射方式給予一次劑量3mg至12mg 海洛因進行試驗
    ，結果顯示注射劑量增加，可檢出嗎啡陽性反應（濃度遠高
    於或等於300ng/mL）之時間亦有延長之趨勢，而不同受試者
    可檢出嗎啡陽性反應之時間各異，平均為一至二天，惟部分
    注射12mg海洛因者，至71小時仍可檢出微量嗎啡成分，故服
    用高劑量海洛因，其尿液在72小時至96小時內，仍有檢出嗎
    啡成分之可能性等情可據（參見行政院衛生署管制藥品管理
    局94年6 月出版「濫用藥物檢驗相關解釋彙編」第151 、15
    2 頁）。再查，按施用甲基安非他命後，經由代謝會產生安
    非他命，而施用安非他命經由代謝則不會再產生甲基安非他
    命，此亦有財團法人私立高雄醫學大學附設中和紀念醫院93
    年11月29日高醫附秘字第0930003384號函及附件可參，且依
    據英國藥協會所編纂之Clarke's Isolation and Identific
    -ation of Drugs 一書之記載，人體施用安非他命後，主要
    代謝物有未改變型態之安非他命，而無甲基安非他命，然人
    體施用甲基安非他命後，主要代謝物有未改變型態之甲基安
    非他命及安非他命，此亦有法務部調查局93年5 月4 日調科
    壹字第09362413980 號函述可稽；此外，毒品施用後於尿液
    中可檢出之時間，受施用劑量及施用頻率、施用方式、飲水
    量之多寡、個人體質及其代謝情況等因素影響，因個案而異
    ，於服用甲基安非他命後，一般可檢出之時間為一至五天，
    行政院衛生署管制藥品管理局92年12月2 日管檢字第092000
    9990號函可供參照。依上開事證，被告有確於上開經警採尿
    往前回溯一至四天內之某時、一至五天內之某時，同時施用
    第一級毒品海洛因、第二級毒品甲基安非他命之犯行，應堪
    認定。
三、按毒品危害防制條例於92年7 月9 日修正公布，自93年1 月
    9 日施行，其中第20條、第23條將施用毒品之刑事處遇程序
    ，區分為「初犯」及「五年內再犯」、「五年後再犯」。依
    其立法理由之說明：「初犯」，經觀察、勒戒或強制戒治後
    ，應為不起訴處分或不付審理之裁定；經觀察、勒戒或強制
    戒治執行完畢釋放後，「五年內再犯」者，因其再犯率甚高
    ，原實施之觀察、勒戒及強制戒治既已無法收其實效，爰依
    法追訴或裁定交付審理。至於經觀察、勒戒或強制戒治執行
    完畢釋放後，「五年後再犯」者，前所實施之觀察、勒戒或
    強制戒治已足以遮斷其施用毒品之毒癮，為期自新及協助其
    斷除毒癮，仍適用「初犯」規定，先經觀察、勒戒或強制戒
    治之程序。從而依修正後之規定，僅限於「初犯」及「五年
    後再犯」二種情形，始應先經觀察、勒戒或強制戒治程序。
    倘被告於五年內已再犯，經依法追訴處罰，縱其第三次（或
    第三次以上）再度施用毒品之時間，在初犯經觀察、勒戒或
    強制戒治執行完畢釋放五年以後，已不合於「五年後再犯」
    之規定，且因已於「五年內再犯」，顯見其再犯率甚高，原
    實施觀察、勒戒或強制戒治，已無法收其實效，即應依該條
    例第10條處罰（最高法院95年度第7 次刑事庭會議決議要旨
    參照）。查以，被告於事實欄一、(一)所示之觀察、勒戒執行
    完畢後（初犯），於執行完畢五年內，即再犯事實欄一、(二)
    、(三)所示之施用毒品罪等情，有上開判決及臺灣高等法院被
    告前案紀錄表各一份在卷可稽，被告於初犯經觀察勒戒執行
    完畢釋放五年以內，即為二犯，依上開說明，該二犯至本案
    之五犯，皆非毒品危害防制條例第23條第2 項規定之「五年
    後再犯」類型，應依法訴追處罰。綜上所述，本案事證明確
    ，被告犯行洵堪認定，應予依法論科。
四、按海洛因、甲基安非他命係分屬毒品危害防制條例第2 條第
    2 項第1 款、第2 款規定之第一、二級毒品，被告於上開時
    地，同時施用海洛因、甲基安非他命之行為，核其所為，係
    犯毒品危害防制條例第10條第1 項之施用第一級毒品罪、同
    條第2 項之施用第二級毒品罪。又被告為施用上開毒品而持
    有各該毒品之低度行為，均應為施用之高度行為所吸收，不
    另論罪。被告以一行為同時施用該二種毒品，觸犯上開二罪
    ，為想像競合犯，應從一重施用第一級毒品罪論處；起訴書
    雖認被告係分別施用而請求分論併罰，惟被告於事實欄所載
    之時地同施用該二種毒品之情，業據被告於審理中陳述明確
    ，自應論以想像競合犯，附此敘明。爰審酌被告前已因施用
    毒品犯行，經觀察勒戒，並已不起訴處分確定，本應知所惕
    勵，竟仍再為本案施用毒品之犯行，顯見其意志不堅，缺乏
    戒毒意志，除戕害自己身心健康外，並易導致社會危險，斟
    酌其智識程度、犯罪動機、目的、犯後態度及前次施用毒品
    案件所處刑度及本件公訴人請求量處有期徒刑八月至十月等
    一切情狀，茲就所犯之罪，量處如主文所示之刑，以示懲儆
    。
五、扣案如附表編號一、二所示之白色粉末、白色透明結晶塊、
    ，經送交通部民用航空局航空醫務中心檢驗結果，分別檢出
    含有第一、二級毒品成分，有同表各該欄所示之鑑定書一份
    在卷可稽，又同表各該欄包裝各該毒品用之包裝袋，係包裝
    各該毒品而與各該毒品難以析離，均應認屬查獲之毒品（臺
    灣高等法院暨所屬法院96年法律座談會刑事類提案第18號研
    討結果參照），均應依毒品危害防制條例第18條第1 項前段
    規定，沒收銷燬之。另附表編號三所示之物，係為被告所有
    供其施用第一、二級毒品所用之物，業據被告於偵訊中供承
    在卷，爰依刑法第38條第1 項第2 款之規定併予宣告沒收。
據上論斷，應依刑事訴訟法第273 條之1 第1 項、第299 條第1
項前段、毒品危害防制條例第10條、第18條第1 項，刑法第11條
、第55條、第38條第1 項第2 款，判決如主文。
本案經檢察官陳怡親到庭執行職務。
中    華    民    國    99    年    2     月    12    日
                  刑事第一庭  法  官  陳世旻
┌──────────────────────────────────────────────┐
│附表：被告於事實欄二、所示之遭查獲時之扣案物品                                              │
├──┬──────────┬───┬────────────────────────────┤
│編號│名稱                │數量  │鑑定文號暨鑑定結果                                      │
├──┼──────────┼───┼────────────────────────────┤
│ 一 │(一)名稱：            │二袋  │(一)鑑定文號：                                            │
│    │  第一級毒品海洛因。│      │  交通部民用航空局航空醫務中心98年11月30日航藥鑑字第0986│
│    │(二)外觀：            │      │  014 號毒品鑑定書。                                    │
│    │  白色粉末。        │      │(二)鑑定結果：                                            │
│    │                    │      │  白色粉末2 袋。實稱毛重0.7320公克（含2 袋2 標籤），淨重│
│    │                    │      │  0.2220公克，取樣0.0020公克，餘重0.2200公克，檢出Heroin│
│    │                    │      │  、6-Monoacetylmorphine及Acetylcodeine成分。           │
├──┼──────────┼───┼────────────────────────────┤
│ 二 │(一)名稱：            │六袋  │(一)鑑定文號：                                            │
│    │  第二級毒品甲基安非│      │  交通部民用航空局醫務中心98年11月30日航藥鑑字第0986015 │
│    │  他命。            │      │  號毒品鑑定書。                                        │
│    │(二)外觀：            │      │(二)鑑定結果：                                            │
│    │  白色透明結晶塊。  │      │  白色透明結晶6 袋。實稱毛重5.7920公克（含6袋6標籤），淨│
│    │                    │      │  重4.2620公克，取樣0.0003公克，餘重4.2617公克，檢出Meth│
│    │                    │      │  -aphetamine成分。                                     │
├──┼──────────┼───┼────────────────────────────┤
│ 三 │吸食器              │一組  │無鑑定文號，供被告施用第一、二級毒品所用之物。          │
└──┴──────────┴───┴────────────────────────────┘
上列正本證明與原本無異。
如不服本判決，應於判決送達後10日內敘明上訴理由，向本院提
出上訴狀 (應附繕本) ，上訴於臺灣高等法院。其未敘述上訴理
由者，應於上訴期間屆滿後20日內向本院補提理由書「切勿逕送
上級法院」。
                              書記官  楊雅芳
中    華    民    國    99    年    2     月    24    日
附錄：本案論罪科刑法條
毒品危害防制條例 (民國97年04月30日修正)
第10條
施用第一級毒品者，處六月以上五年以下有期徒刑。
施用第二級毒品者，處三年以下有期徒刑。

司法院資訊處製作；財團法人民間司法改革基金會備份。
